臺灣臺北地方法院刑事判決　　　　　　　　　　　　九十二年度交訴字第一０三號
　　公　訴　人　臺灣臺北地方法院檢察署檢察官
　　被　　　告　丁○○
右列被告因公共危險等案件，經檢察官提起公訴（九十一年度偵字第二三八四八號）
，本院判決如左：
    主  文
丁○○無罪。
    理  由
一、公訴意旨略以：被告丁○○於民國九十一年二月二十八日早上九時許，駕駛車牌
    號碼ＯＧＯ─六七二號重型機車，沿臺北市○○路由西往東方向行駛，途經松高
    路與松智路口停車等候通行號誌時，迨松高路方向之交通號誌由紅燈轉為綠燈後
    起步，而按其情節機車起步前進時應注意車前狀況，並隨時採取必要之安全措施
    ，而依當時情形並無不能注意情事，竟疏未注意及此，適被害人乙○○駕駛車牌
    號碼ＧＱＤ─八一二號重型機車，沿松智路內側車道由南往西方向左轉至松高路
    ，因超速並違反號制闖黃燈行駛至路口，二車煞閃不及發生碰撞，乙○○人車倒
    地後受有左髖關節脫臼、左臏骨骨折、右下背挫傷併瘀血、雙膝外傷等之傷害。
    詎丁○○肇事後並未等待警方處理，隨即逃逸，因認被告涉有刑法第二百八十四
    條第一項前段之過失傷害罪嫌，以及同法第一百八十五條之四之駕駛動力交通工
    具肇事逃逸罪嫌云云。
二、按犯罪事實應依證據認定之，無證據不得認定犯罪事實，又按不能證明被告犯罪
    ，應諭知被告無罪之判決，刑事訴訟法第一百五十四條第二項、第三百零一條第
    一項分別定有明文。另按刑事訴訟法第一百六十一條已於民國九十一年二月八日
    修正公布，其第一項規定：檢察官就被告犯罪事實，應負舉證責任，並指出證明
    之方法。因此，檢察官對於起訴之犯罪事實，應負提出證據及說服之實質舉證責
    任。倘其所提出之證據，不足為被告有罪之積極證明，或其指出證明之方法，無
    從說服法院以形成被告有罪之心證，基於無罪推定之原則，自應為被告無罪判決
    之諭知。最高法院臺上字第一二八號判例可資參照。本件公訴人認被告涉有過失
    傷害與駕駛動力交通工具肇事逃逸罪嫌，無非係以卷附臺北市政府警察局交通警
    察大隊交通事故分析研判表一紙、臺北市政府警察局信義分局交通隊道路交通事
    故調查報告表一紙（附現場圖）、補充資料表二紙、談話紀錄表二紙、臺北市車
    輛行車事故鑑定委員會北鑑審字第九一三０二０二二００號函一份、臺北市政府
    交通局北市交五字第０九一三三八九七五００號函附臺北市車輛行車事故鑑定案
    件覆議意見書一份為其論據。訊據被告雖坦承與被害人在前揭時、地發生車禍之
    事實，然堅詞否認有何過失傷害及駕駛動力交通工具肇事逃逸犯行，辯稱：伊對
    於本件車禍之發生並無過失，當時伊等待行進方向之燈號轉為綠燈後，才起步往
    前行駛，是被害人闖紅燈又超速，才撞上伊所騎乘之機車，而且車禍發生後，雖
    起身將機車往前行駛幾公尺，但隨即又返回現場等待救護車到場救援，並未肇事
    逃逸等語。經查：
  (一)被告於本件車禍發生前駕駛車號ＯＧＯ—六七二號重型機車行經松高路與松智路
    口時，係等待燈號轉變後剛起步之情形，業經被害人於警訊（偵查卷第十六頁）
    及本院以證人身分傳訊時（本院九十三年四月二日審判筆錄第三頁）證稱屬實，
    核與被告辯解之情節相符。再參酌證人即本件車禍發生後撥打電話報警處理之甲○○經本院訊問後，結證稱本件車禍係在其前方發生，當時其也在行進當中，車
    子還往前騎超越車禍發生地點等語（本院九十三年九月二十一日審判筆錄第四頁
    ）。綜合上開證詞，本件車禍發生時被告係等待燈號轉變後剛起步之事實，應堪
    認定，且證人甲○○既能在被告後方往前行駛，則其與被告行進方向之燈號應已
    轉換為綠燈，而被害人行進方向之燈號則已轉換為紅燈等情，亦可認定。至於被
    害人於本院訊問時雖另證稱其左轉彎時，行進方向之燈號正轉變為黃燈，而被告
    方向之燈號則仍為紅燈，因此係被告闖越紅燈才造成本件車禍云云，惟其所證情
    節，顯與前開相符之證詞不符，無從採信。且縱認被害人證稱其行進方向之燈號
    仍為黃燈等情為真，然參酌被害人亦自陳超越停止線時之燈號已為黃燈等語，則
    依交通號誌、燈號管制均有數秒秒差之設計研判，被害人超越停止線後，燈號應
    即從黃燈轉為紅燈，不可能一直維持黃燈之狀態，是其於行進中燈號已由黃燈轉
    為紅燈，而被告行進方向之燈號，則由紅燈轉為綠燈之情形，亦堪認定。從而，
    被告並無任何闖越紅燈之行為，已可認定。而此亦經臺北市車輛行車事故鑑定委
    員會以九十一年七月三十一日北鑑審字第九一三０二０二二００號函附鑑定意見
    書鑑定屬實、並有臺北市政府交通局九十一年十一月七日北市交五字第０九一三
    三八九七五００號函附覆議意見書在卷可稽（偵查卷第二十七頁、五十四頁）。
  (二)被告行進方向之燈號既已轉換為綠燈，即表示其擁有該路口之專用路權，而得行
    駛於該路段，至於被害人當時行至肇事路口時之燈號既已轉換為紅燈，依據道路
    交通標誌標線號誌設置規則第二百零六條規定，表示其喪失該路口之路權而不得
    繼續行駛。從而，本件車禍之發生既係肇因於被害人在喪失路權之情形下，仍超
    越停止線貿然左轉，以致與擁有路權之被告發生擦撞，則被告依其路權路權而行
    駛於上開路口，且又無任何證據證明被告有其他應注意、能注意而未注意之過失
    情節，其對於本件車禍之發生，自屬無過失。
  (三)本件車禍發生之後，由證人丙○○、戊○○駕駛救護車至現場救援，此有緊急醫
    療管理系統臺北市指揮中心報案紀錄表在卷可證，並經證人丙○○、戊○○證稱
    屬實（本院九十三年四月二日審判筆錄第十五頁、二十頁）。而依前開指揮中心
    報案紀錄表所示，其上已載有被告所騎乘機車之ＯＧＯ—六七二號車號，且據證
    人丙○○證述本件報案紀錄表上所記載肇事車輛之車號，可能是現場詢問肇事車
    輛的車牌號碼後所得知（本院九十三年四月二日審判筆錄第十六頁），證人戊○○亦證稱是自己看現場後記錄下肇事車輛的車號等語（前開審判筆錄第二十一頁
    ）。衡以被害人證稱其於車禍發生後神智不清，僅記得與其發生車禍之車輛車牌
    號碼後面的數字（前開審判筆錄第六頁），而證人甲○○亦證稱並未告知救護人
    員肇事車輛之車號（本院九十三年九月二十一審判筆錄第六頁），則被告若未停
    留在現場等待救護車至現場，救護人員實無從得知肇事車輛之真實、完整車號。
    從而，被告辯稱其有停留於現場等待救護車至現場救援等情，應與事實相符，堪
    予採信。
  (四)按駕駛動力交通工具肇事，致人死傷而逃逸者，處六月以上五年以下有期徒刑，
    刑法第一百八十五條之四定有明文。參諸該條文之立法目的，係為維護交通安全
    ，加強救護，減少被害人之死傷，促使駕駛人於肇事後，能對被害人即時救護。
    因之駕駛人於肇事後雖先行將車輛移開現場，然嗣後即立刻返回肇事現場，且於
    救護車到達之前停留在現場，並且等候救護人員到場為被害人實施救護，其行為
    既未造成被害人死傷結果之危險升高，且已於救護人員到場之前停留現場，應認
    已足達成加強救護，以減少被害人死傷之結果，核與前揭法條所欲施以刑罰之行
    為不同，自難以該罪相繩。查被告於救護車到達現場時仍停留在現場等情，已據
    前開認定屬實，是其行為自與刑法第一百八十五條之四之構成要件有間，不得論
    以該罪。
三、綜上所查，被告對於本件車禍之發生並無過失，且其行為亦不符合駕駛動力交通
    工具肇事逃逸之犯罪構成要件，此外，復查無其他積極證據足認被告確有公訴人
    所指之過失傷害及駕駛動力交通工具肇事逃逸之犯行，依首開說明，自應為被告
    無罪之諭知。
據上論斷，應依刑事訴訟法第三百零一條第一項，判決如主文。
本案經檢察官張書華到庭執行職務
中　　　華　　　民　　　國　　九十三　　年　　 十二 　　月　　　七　　　日
                                      臺灣臺北地方法院刑事第四庭
                                          審判長法  官  黃雅芬
                                                法  官  吳定亞
                                                法  官  余明賢
右正本證明與原本無異。
如不服本判決，應於判決送達後十日內，向本院提出上訴狀。
                                                書記官  廖純瑜
中　　　華　　　民　　　國　　九十三　　年　　 十二 　　月　　　七　　　日
